【裁判字號】    90,台抗,350
【裁判日期】    900719
【裁判案由】    拍賣抵押物
【裁判全文】
最高法院民事裁定                                  九十年度台抗字第三五○號
    再  抗告  人  華信商業銀行股份有限公司
    法 定代理 人  盧正昕
    代   理   人  桂學文
右再抗告人因與相對人甲○○間聲請拍賣抵押物事件，對於中華民國九十年四月二十
七日台灣高等法院裁定（九十年度抗字第一○四九號），提起再抗告，本院裁定如左
：
    主  文
原裁定廢棄。
相對人在原法院之抗告駁回。
抗告及再抗告程序費用由相對人負擔。
    理  由
本件再抗告人係以：相對人於民國八十六年一月八日，以其所有如台灣台北地方法院
（下稱台北地院）裁定附表所示之不動產，為擔保對伊所負債務之清償責任，設定最
高限額新台幣（下同）九百六十萬元之抵押權與伊，約定存續期間自八十五年十二月
三十日起至一百二十五年十二月二十九日止，債務清償日期訂明於借據內，經登記在
案。嗣相對人於八十六年一月十日向伊借貸八百萬元，約定借款期限為七年，即清償
期為實際撥款日起算七年，利息依年息百分之八‧八機動計付，並約定自八十八年二
月十日起按月攤還本息，如未按期攤還本息時，即喪失期限之利益，視為全部到期，
並應依約支付違約金。相對人自八十九年十二月十日起即未依約定期限攤還本息，視
為全部到期，尚欠本金七百十六萬八千八百六十九元及其利息、違約金，因聲請拍賣
抵押物以資受償，已據提出他項權利證明書、抵押權設定契約書、土地及建物登記簿
謄本及中長期房屋借款約定書、往來明細查詢單等可按，台北地院裁定准予拍賣，相
對人不服，對之提起抗告。原法院以：依再抗告人所提出之借據、約定清償期為實際
撥款日之八十六年一月十日起算七年，雖再抗告人主張相對人自八十九年十二月十日
起未按期繳納本息，依約定喪失期限之利益，應視為全部到期，惟為相對人所否認，
且從再抗告人所提出之文件為形式上之審查，又不能明瞭已有未按期繳納本息，已喪
失期限利益之情形，法院自無由准許拍賣抵押物，爰將台北地院裁定廢棄，駁回再抗
告人之聲請，惟按聲請拍賣抵押物，原屬非訟事件，祇須其抵押物已經依法登記，並
依登記之清償期業已屆至而未受清償時，法院即應為許可拍賣之裁定，至實際上之清
償期有無變更，本非所問。倘當事人就此有爭執時不妨提起訴訟以求解決，殊不容依
抗告程序聲明不服（本院五十八年台抗字第五二四號判例參照）本件由再抗告人提出
之前開文件觀之，堪認相對人應分期攤還借款本息，如有遲誤，即喪失期限之利益，
而八十九年十二月十日應攤還之本息已到期，相對人未如期繳納，依約即應視為全部
到期。台北地院裁定准予拍賣抵押物經核並無違誤。相對人主張雙方已協議修改還款
條件，再抗告人同意相對人緩期清償云云，並對於八十九年十二月十日應攤還之本息
，是否已如期繳納有所爭執，應另外訴訟以求解決。原法院見未及此，遽將台北地院
准予拍賣抵押之裁定廢棄，駁回再抗告人之聲請，非無違誤。再抗告意旨，求將原法
院之裁定廢棄，駁回相對人之抗告，為有理由。
據上論結，本件再抗告為有理由。依非訟事件法第八條第二項、第二十八條，民事訴
訟法第四百九十二條第二項、第九十五條、第七十八條，裁定如主文。
中      華      民      國     九十     年      七      月     十九     日
                              最高法院民事第四庭
                                  審判長法官  蕭  亨  國
                                        法官  許  朝  雄
                                        法官  謝  正  勝
                                        法官  陳  淑  敏
                                        法官  鄭  玉  山
      右正本證明與原本無異
                                              書  記  官
中      華      民      國     九十     年      八      月      三      日


司法院資訊處製作；財團法人民間司法改革基金會備份。
